臺灣彰化地方法院民事判決
110年度簡字第108號
原      告  張芸甄


訴訟代理人  林聖芳律師（法扶律師）
被      告  蕭容泰  

上列被告因公共危險等案件，原告提起請求損害賠償之刑事附帶
民事訴訟事件，經本院刑事庭裁定移送前來（109年度交重附民
字第21號），本院於民國111年8月10日言詞辯論終結，判決如下
：
    主  文
被告應給付原告新台幣1,053,934元，及自民國109年6月4日起至
清償日止，按年息5%計算之利息。
原告其餘之訴駁回。
訴訟費用由被告負擔四分之一，其餘由原告負擔。
本判決原告勝訴部分得假執行；但被告如以新台幣1,053,934元
為原告預供擔保後，得免為假執行。
原告其餘假執行之聲請駁回。 
    事實及理由
一、民事訴訟法第427條第2項於民國（下同）110年1月20日經總
    統令公布修正第11款，新增本於道路交通事故有所請求而涉
    訟之事件，不問其標的金額或價額一律適用簡易程序，並於
    公布後2日即110年1月22日起施行。上開公告施行後，於修
    正前已繫屬之事件，其法院管轄權及審理程序，未經終局裁
    判者，適用修正後之規定，曾經終局裁判者，則適用修正前
    之規定，民事訴訟法施行法亦增訂第4條之1之規定。本件雖
    先係本院刑事庭裁定移送前來，然於109年12月16日繫屬民
    事庭後，係本於道路交通事故有所請求而涉訟，又因前揭法
    律修正，故改依簡易訴訟程序審理，合先敘明。
二、按訴狀送達後，原告不得將原訴變更或追加他訴，但擴張或
    減縮應受判決事項之聲明者，不在此限，民事訴訟法第255
    條第1項第3款定有明文。本件原告於起訴時聲明請求被告給
    付原告新臺幣（下同）10,709,642元，嗣減縮為4,154,133
    元，合於上開規定，程序上應予准許。
三、原告主張略以：被告於108年12月9日5時44分許，駕駛車牌
    號碼000-0000號自用小客車，沿彰化縣北斗鎮民生路由北往
    南行駛，行經民生路與民生路12巷之無號誌交岔路口，欲直
    行通過時，原應注意行車速度，依速限標誌或標線之規定，
    無速限標誌或標線而行經無號誌之交岔路口，應減速慢行，
    作隨時停車之準備，而依當時並無不能注意之情事，竟疏未
    注意及此，貿然駛入該路口，適原告騎乘車牌號碼000-0000
    號普通重型機車（下稱系爭機車），沿民生路12巷由東往西
    方向行駛至該路口，亦疏未注意行至無號誌亦未設標誌、標
    線或號誌劃分幹、支線道之交岔路口，於車道數相同且同為
    直行車時，左方車應暫停讓右方車先行，即貿然駛入該路口
    ，雙方閃避不及，發生碰撞，致原告人、車彈飛落地，並受
    有左側創傷性顱內出血之傷害，故請求被告賠償醫療費用支
    出192,893元、醫療用品支出3,651元、看護費用396,000元
    、不能工作之損失69,450元、喪失工作能力之損失1,503,13
    2元、系爭機車損失54,742元、精神慰撫金200萬元，扣除已
    受領強制險理賠65,735元後，聲明請求被告給付4,154,133
    元，及自刑事附帶民事訴訟起訴狀繕本送達翌日起至清償日
    止，按年息百分之五計算之利息；併願供擔保請准宣告假執
    行等語，
四、被告答辯略以：對於109年度交訴字第67號案件所認定事實
    ，以及交通部公路總局臺中區監理所彰化縣區車輛行車事故
    鑑定會鑑定結果，均無意見。原告請求之醫療費用支出192,
    893元、看護費用396,000元、醫療用品支出3,651元、不能
    工作之損失69,450元、勞動能力減損1,503,132元，均同意
    原告之請求或計算方式；但有關車損部分，伊認為修車費用
    沒有這麼貴，且原告請求慰撫金過高，並請法院斟酌兩造過
    失相抵比例等語，聲明原告之訴駁回。
五、兩造經本院整理及協議簡化爭點，同意成立爭點整理協議如
    下：
  ㈠兩造不爭執事項：
  ⒈被告於108年12月9日5時44分許，駕駛車牌號碼000-0000號自
    用小客車，沿彰化縣北斗鎮民生路由北往南行駛，行經民生
    路與民生路12巷之無號誌交岔路口，欲直行通過時，原應注
    意行車速度，依速限標誌或標線之規定，無速限標誌或標線
    而行經無號誌之交岔路口，應減速慢行，作隨時停車之準備
    ，而依當時天候晴、日間自然光線、柏油路面、乾燥、無缺
    陷、無障礙物、視距良好，並無不能注意之情事，竟疏未注
    意及此，貿然駛入該路口，適原告騎乘系爭機車，沿民生路
    12巷由東往西方向行駛至該路口，亦疏未注意行至無號誌亦
    未設標誌、標線或號誌劃分幹、支線道之交岔路口，於車道
    數相同且同為直行車時，左方車應暫停讓右方車先行，即貿
    然駛入該路口，雙方閃避不及，發生碰撞，致原告人、車彈
    飛落地，並受有左側創傷性顱內出血之傷害。
  ⒉對於交通部公路總局臺中區監理所彰化縣區車輛行車事故鑑
    定會鑑定結果（交通部公路總局車輛行車事故鑑定覆議會亦
    同此鑑定意見。偵卷第177頁至第183頁，刑事卷第75頁至第
    79頁）:
    ⑴原告駕駛普通重型機車，行至無號誌交岔路口，左方車未
      暫停讓右方車先行，為肇事主因。
    ⑵被告駕駛自用小客車，行經無號誌交岔路口，疏未減速慢
      行，作隨時停車之準備，為肇事次因。
  ⒊被告同意原告下列請求之金額或計算方式：
    ⑴醫療費用192,893元，及醫療用品費用3,651元。
    ⑵原告自本件車禍發生108年12月9日起6個月期間需專人全日
      照顧，全日一日看護費用為2,200元，180日合計為396,00
      0元。
    ⑶原告自本件車禍發生108年12月9日起6個月期間不能工作69
      ,450元。
  ⒋原告學歷為大學（未畢業），名下無不動產。被告學歷為高
    中肄業，名下無不動產。
  ⒌原告已領取汽車強制責任保險金65,735元。
  ⒍原告在108年2月以86,832元購買取得系爭機車，系爭機車於
    車禍後，已於110年1月15日以14,000元賣給機車行。
  ⒎原告係89年5月8日生，喪失工作能力損失之期間算至法定退
    休年齡（65歲）為45年（109年5月9日起至154年5月8日止）
    ，以109年勞工基本薪資每月為23,800元為勞動能力減損之
    計算基準，能力減損比例22%。計算結果:依霍夫曼式計算法
    扣除中間利息（首期給付不扣除中間利息）核計其金額為1,
    503,132元【計算方式為：62,832×23.00000000=1,503,131.
    00000000。其中23.00000000為年別單利5%第45年霍夫曼累
    計係數。採四捨五入，元以下進位】。
  ㈡兩造爭執事項：
  ⒈原告主張系爭機車於108年12月9日車禍，折舊後價值為68,74
    2元，再扣除殘值14,000元，請求被告賠償54,742元，有無
     理由？
  ⒉原告請求精神慰撫金200萬元，有無理由？
  ⒊兩造過失相抵比例為何？
六、得心證之理由：
  ㈠按因故意或過失，不法侵害他人之權利者，負損害賠償責任
    。汽車、機車或其他非依軌道行駛之動力車輛，在使用中加
    損害於他人者，駕駛人應賠償因此所生之損害。但於防止損
    害之發生，已盡相當之注意者，不在此限。民法第184條第1
    項前段、第191條之2分別定有明文。經查:被告於上開時地
    駕車，疏未減速慢行，作隨時停車之準備，而於路口與原告
    發生碰撞，致原告人、車彈飛落地，並受有左側創傷性顱內
    出血之傷害等情，為兩造所不爭執，依上開法律規定，原告
    自得請求被告損害賠償。
  ㈡按不法毀損他人之物者，應向被害人賠償其物因毀損所減少
    之價額；負損害賠償責任者，除法律另有規定或契約另有訂
    定外，應回復他方損害發生前之原狀；不能回復原狀或回復
    顯有重大困難者，應以金錢賠償其損害；損害賠償，除法律
    另有規定或契約另有訂定外，應以填補債權人所受損害及所
    失利益為限，民法第196條、第213條第1項、第215條、第21
    6條第1項分別定有明文。又按不法侵害他人之身體或健康者
    ，對於被害人因此喪失或減少勞動能力，或增加生活上之需
    要時，應負損害賠償責任。不法侵害他人之身體、健康、名
    譽、自由、信用、隱私、貞操，或不法侵害其他人格法益而
    情節重大者，被害人雖非財產上之損害，亦得請求賠償相當
    之金額。民法第193條第1項、第195條第1項前段分別定有明
    文。茲就原告請求之損害項目及金額，分別審酌如下：
　⒈系爭機車部分:
　　⑴原告在108年2月以86,832元購買取得系爭機車，本件車禍
      （108年12月9日）後，已於110年1月15日以14,000元賣給
      機車行一節，為兩造所不爭執，應可認定。
    ⑵系爭機車經使用後應予折舊，有關折舊標準，參照營利事
      業所得稅查核準則第95條第6款規定：「固定資產提列折
      舊採用定率遞減法者，以一年為計算單位，其使用期間未
      滿一年者，按實際使用之月數相當於全年之比例計算之，
      不滿一月者，以一月計」。以及依行政院所頒「固定資產
      耐用年數表」及「固定資產折舊率表」之規定，機器腳踏
      車之耐用年數為3年，依定率遞減法，每年折舊千分之五
      三六。查系爭機車於發生車禍時，已使用10個月，則計算
      折舊額為38,785元（計算式：折舊86,832×0.536×10/12＝3
      8,785。元以下四捨五入），系爭機車扣除折舊額後，其
      價值應為48,047元（86,832-38,785＝48,047），按所得稅
      法第54條第2項規定減除殘值即出賣之價格14,000元後，
      系爭機車得請求賠償之金額，應為34,047元（48,047－14,
      000＝34,047元），其餘逾此範圍之請求，則屬無據。
　⒉精神慰撫金部分：
　　⑴按慰撫金之賠償須以人格權遭遇侵害，使精神上受有痛苦
      為必要，其核給之標準固與財產上損害之計算不同，然非
      不可斟酌雙方身分資力與加害程度，及其他各種情形核定
      相當之數額。
　　⑵查原告因本件車禍事故受有上開傷害，並經住院治療，接
      受顱骨成形手術，出院後持續接受門診治療，勞動能力減
      損比例22%等情，有彰化基督教醫院之失能鑑定報告書可
      憑，其精神上自感相當痛苦，且參酌原告學歷為大學未畢
      業，名下無不動產；被告學歷為高中肄業，名下無不動產
      ，有汽車1部等情，業經兩造陳明在卷且互不爭執，且有
      稅務電子閘門財產所得調件明細表可憑，審酌原告受傷程
      度，所受痛苦情形、兩造之身份、地位、經濟能力等一切
      情狀，認原告請求賠償精神慰撫金應以60萬元為適當，其
      餘逾此範圍之請求，尚屬過高，未能准許。
　⒊另被告同意原告請求之金額或計算方式者，有醫療費用192,8
    93元、醫療用品費用3,651元、看護費用396,000元、不能工
    作之損失69,450元、勞動能力減損1,503,132元，則原告
　　此等請求，自屬有據。
　⒋綜上，原告因本件車禍事故所受之損害，合計應為2,799,173
    元（計算式：192,893+3,651+396,000+69,450+1,503,132+3
    4,047+600,000＝2,799,173）。
　㈢又按損害之發生或擴大，被害人與有過失者，法院得減輕賠
    償金額，或免除之，民法第217條第1項定有明文。有關本件
    車禍之肇事原因，原告駕駛系爭機車，行至無號誌交岔路口
    ，左方車未暫停讓右方車先行，為肇事主因；而被告駕駛自
    用小客車，行經無號誌交岔路口，疏未減速慢行，作隨時停
    車之準備，為肇事次因等情，有交通部公路總局臺中區監理
    所彰化縣區車輛行車事故鑑定會之鑑定意見書可稽（偵卷第
    177頁至第183頁），原告對此雖有爭執，然前經送請覆議結
    果，交通部公路總局車輛行車事故鑑定覆議會亦同此認定，
    有該覆議會覆議意見書可憑（刑事卷第77頁至第79頁）
　　，本院衡酌兩造之行車狀態、違規情節及其原因力之輕重等
    情狀，認被告就本件損害之發生應負40%之過失責任，原告
    就本件損害之發生應承擔60％之過失責任，故減輕被告60％之
    賠償金額。綜上所述，原告所得請求損害賠償之金額為1,11
    9,669元（計算式：2,799,173×（1-60％）＝1,119,669。元以
    下四捨五入）。
　㈣再按保險人依本法規定給付之保險金，視為加害人或被保險
    人損害賠償金額之一部分；加害人或被保險人受賠償請求時
    ，得扣除之，強制汽車責任保險法第32條定有明文。原告已
    受領強制責任保險金65,735元，此為兩造所不爭執，故依上
    開規定扣除後，原告得請求之金額為1,053,934元（計算式
    ：1,119,669－65,735＝1,053,934元）。
　㈤綜上所述，原告依侵權行為之法律關係，請求被告給付1,053
    ,934元及自刑事附帶民事起訴狀繕本送達被告翌日即109年6
    月4日起至清償日止，按年息5%計算之利息，為有理由，應
    予准許；其餘逾此範圍之請求，則屬無據，為無理由，應予
    駁回。
　㈥本件原告勝訴部分，係依民事訴訟法第427條訴訟適用簡易程
    序所為被告敗訴之判決，依同法第389條第1項第3款規定，
    就原告勝訴部分應依職權宣告假執行，並依職權酌定相當金
    額，宣告被告預供擔保後，得免為假執行。至於原告敗訴部
    分，原告雖聲請願供擔保請准宣告假執行，然而敗訴部分既
    經法院駁回，敗訴部分執行聲請，亦應一併駁回。　
  ㈦本件事證已經明確，兩造其餘主張陳述及所提之證據，經審
    酌後認為對於判決結果不生影響，就不再逐一論述。
  ㈧本件原告係於刑事訴訟程序提起附帶民事訴訟，經本院刑事
    庭裁定移送前來，其中原告請求車損以及鑑定部分，增生訴
    訟費用，因此有諭知訴訟費用負擔之必要；其餘部分依刑事
    訴訟法第504條第2項規定，無庸繳納裁判費併予敘明。
  ㈨訴訟費用負擔之依據：民事訴訟法第79條。
中　　華　　民　　國　　111 　年　　8 　　月　　24　　日
                  民事第二庭    法　官　陳弘仁
以上正本係照原本作成。
如對判決上訴，應於判決送達後20日內向本院提出上訴狀。如委
任律師提起上訴者，應一併繳納上訴審裁判費。
中　　華　　民　　國　　111 　年　　8 　　月　　24　　日
                                書記官　許雅涵